臺灣桃園地方法院民事裁定　　　　　110年度消債清字第108號
聲　請　人
即債務人　　李鴻昱　
上列聲請人因消費者債務清理事件聲請清算，本院裁定如下：
    主  文
聲請人即債務人李鴻昱自民國一一○年十一月五日上午十時起開
始清算程序，並命司法事務官進行本件清算程序。
    理  由
一、債務人不能清償債務或有不能清償之虞者，得依消費者債務
    清理條例（下稱消債條例）所定更生或清算程序，清理其債
    務；債務人於法院裁定開始更生程序或許可和解或宣告破產
    前，得向法院聲請清算；債務人對於金融機構負債務者，在
    聲請更生或清算前，應向最大債權金融機構請求協商債務清
    償方案，或向其住、居所地之法院或鄉、鎮、市、區調解委
    員會聲請債務清理之調解，消債條例第3 條、第80條前段、
    第151條第1項定有明文。另法院開始清算程序之裁定，應載
    明其年、月、日、時，並即時發生效力；債務人之財產不敷
    清償清算程序之費用時，法院應裁定開始清算程序，並同時
    終止清算程序，消債條例第83條、第85條第1 項亦有明文。
二、本件聲請意旨略以：聲請人即債務人李鴻昱無工作，每月領
    取勞保年金新臺幣（下同）1萬2,296元，名下財產有人壽保
    險契約2 份，無擔保或無優先權之債務總額2,342萬3,288元
    ，復未經法院裁定開始清算程序或宣告破產，雖於民國110
    年1月6日向本院聲請消費者債務清理之調解，與最大債權銀
    行臺灣土地銀行股份有限公司（下稱土地銀行）意見不一致
    而調解不成立。聲請人每月收入扣除必要生活費用及扶養未
    成年子女1 人之費用後，無法清償債務，爰聲請清算等語。
三、經查：
（一）關於前置協商之要件：聲請人前於110 年1 月6 日向本院
      聲請消費者債務清理之調解，因與最大債權銀行土地銀行
      意見不一致而調解不成立等情，有本院調解不成立證明書
      及財團法人金融聯合徵信中心查詢當事人綜合信用報告回
      覆書等件附卷可按（見本院110 年度司消債調字第6 號卷
      〔下稱調解卷〕第11、65頁），並經本院調取前開調解卷
      宗核閱屬實，堪可採認。
（二）關於聲請人之債務總額：聲請人雖陳報其無擔保或無優先
      權債務總額如前述，然依債權人陳報，實為2,503萬4,844
      元（見本院卷第90至114 、132 至136 、188 至200 頁）
      ，即應以此金額為其債務總額。
（三）關於聲請人之財產及收入：
    1.聲請人稱其名下財產有人壽保險契約2 份等語，有全國財
      產稅總歸戶財產查詢清單、富邦人壽保險股份有限公司（
      下稱富邦人壽）保險費繳納證明書等件存卷可佐，應堪採
      信（見調解卷第20頁及本院110 年度消債更字第134 號卷
      〔下稱更生卷〕第91、93頁），按卷附富邦人壽陳報狀所
      示，聲請人名下人壽保險契約保單價值準備金合計為5 萬
      9,650 元（見本院卷第130 頁，以扣除保單借款20萬元）
      ，應以該金額為聲請人之財產總價值。
    2.另聲請人提出本件聲請前2 年間即108 年9 月至110年8月
      間之收入，其於108 年間收入為44萬3,753 元、於109 年
      、110 年1 月至8 月間每月領取勞保年金1萬2,296元，並
      領有低收兒童生活補助、營養午餐補助、孩童家庭防疫補
      助等補助共計21萬8,195 元、另於109 年5 月間領有紓困
      補助1 萬元等情，業據其提出臺北市稅捐稽徵處中山分處
      108 年度綜合所得稅各類所得資料清單、財政部北區國稅
      局桃園分局109 年度綜合所得稅各類所得資料清單、郵政
      存簿儲金簿、存摺明細、臺北市中山區公所109 年度低收
      入戶及中低收入戶總清查結果通知書等件為證（見調解卷
      第19、21頁、更生卷第51、63至73頁及本院卷第118、150
      至186 頁），堪可採認；又聲請人與前配偶共同扶養子女
      ，故前開社會安全制度之給付，應各以2分之1計入聲請人
      及其前配偶之收入。是以，聲請人自108 年9月迄110年8
      月平均每月收入約為2 萬1,372 元（計算式：〔443753×
      4/12＋12296×20＋2181952＋10000 〕24，小數點以
      下四捨五入），本院認以該金額計算其每月收入為適當。
（四）關於聲請人之必要支出：
    1.債務人必要生活費用，以最近一年衛生福利部或直轄市政
      府所公告當地區每人每月最低生活費一點二倍定之。受扶
      養者之必要生活費用，準用第一項規定計算基準數額，並
      依債務人依法應負擔扶養義務之比例認定之。前二項情形
      ，債務人釋明更生期間無須負擔必要生活費用一部或全部
      者，於該範圍內，不受最低數額限制；債務人證明確有必
      要支出者，不受最高數額及應負擔比例之限制。消債條例
      第64條之2 定有明文。
    2.依其規定，桃園市、臺北市於109 年間每人每月最低生活
      費各為1萬5,281 元、1 萬7,005元，則聲請人提出本件聲
      請前2 年間每月必要生活費用金額（含未成年子女1 人之
      扶養費），應以2萬8,540 元計算為適當（計算式：15281
      ×1.2×1＋17005 ×1.2×1/2，小數點以下四捨五入）。
（五）結算：聲請人名下有價值5 萬9,650 元之財產，以上開收
      入扣除必要支出後，已入不敷出，足認以聲請人已不能清
      償債務，且其財產不敷清償清算程序之費用。
四、綜上所述，聲請人係消費者，不能清償債務，經消費者債務
    清理調解不成立，而查無依法應駁回清算聲請之事由，則本
    件聲請，應屬有據，爰裁定准許，並依同條例第85條第1 項
    ，裁定同時終止清算程序如主文。
五、本件裁定終止清算程序後，聲請人所負債務並非當然免除，
    仍應由本院依消債條例第132 條以下規定，決定是否准予免
    責，如本院最終未准聲請人免責，聲請人就其所負債務仍應
    負清償之責，附此敘明。
中    華    民    國    110   年    11    月     5    日
                  民事第一庭  法  官  孫健智
以上正本係照原本作成。
本裁定不得抗告。
本裁定業已於110年11月05日上午10時整公告。
中    華    民    國   110    年    11    月    5     日
                              書記官  鄧竹君